臺灣基隆地方法院交通事件裁定　　　　　94年度交聲字第86號
移送機關即
原處分機關　交通部公路總局台北區監理所基隆監理站
異　議　人
即受處分人　乙○○　男　49歲.
上列異議人因違反道路交通管理處罰條例案件，對於交通部公路
總局台北區監理所基隆監理站94年3月10日所為之處分（原處分
案號：基監字第裁42-Z00000000號），聲明異議，本院裁定如下
：
    主  文
異議駁回。
    理  由
一、移送機關即原處分機關交通部公路總局台北區監理所基隆監
    理站依據原舉發單位內政部警政署國道公路警察局第3警察
    隊舉發之違規事由所為之原處分意旨略以：異議人即受處分
    人乙○○駕駛車號299-KA營業貨櫃曳引車，於民國94年1月
    25 日上午11時29分許，行經國道一號公路北向后里地磅處
    ，異議人駕駛載重車輛逃避過磅，經警以內政部警政署國道
    公路警察局公警局交字第Z00000000號舉發違反道路交通管
    理事件通知單（下稱舉發單）舉發，因而依道路交通管理處
    罰條例第33條第1項之規定裁處罰鍰新台幣（下同）3,000元
    ，並依第63條第1項之規定記違規點數共1點等語。
二、聲明異議意旨略以：異議人乙○○於94年1月25日上午11 時
    29分駕駛車號299-KA營業貨櫃曳引車，行經國道一號高速公
    路后里北磅站，原打算入站過磅，結果員警甲○○指示異議
    人離開不用駛入站內過磅，等到駕駛曳引車駛至過磅站出口
    處時，員警丙○○竟將異議人攔下，並舉發異議人載運貨櫃
    未依規定過磅，而遭原處分機關據以裁處，實無理由，為此
    聲明異議等語。
三、按道路交通管理處罰條例第33條第1項規定：「汽車行駛於
    高速公路‧‧‧，而不遵管制之規定者，處汽車駕駛人新臺
    幣三千元以上六千元以下罰鍰。」，同條例第63條第1項規
    定：「汽車駕駛人，違反左列各款所列條款之一者，除依原
    條款處罰鍰外，並予記點：一、違反第三十三條‧‧‧。」
    。又「汽車行駛高速公路... 應依設置之交通號誌、標線或
    號誌之規定... 」、「貨車，指裝載貨物四輪以上之汽車」
    ，高速公路交通管制規則第8條第1項、道路交通安全規則第
    2條定有明文。
四、經查：
  1.異議人雖辯稱是員警甲○○於現場指揮伊不用過磅云云，惟
    依其於94年1月26日向原處分機關委託提出之陳述書，內容
    係記載「40呎貨櫃是否有新規皆須過磅」云云；嗣於94年2
    月24日以電子郵件之方式向交通部陳情，內容略以「依據20
    年以前所屬公司曾發佈交通部放寬貨櫃車非經員警指揮過磅
    得免於上磅之規定」云云，均無一詞提及本件交通違規事件
    係因員警不當取締所致，有交通部公路總局台北區監理所基
    隆監理站交通違規案件陳述書、電子信箱收信匣內文各1 件
    為憑，其事後改以員警不當取締為異議理由，是否屬實，已
    非無疑。
  2.異議人於前開時、地駕駛載重車輛逃避過磅之事實，業據原
    舉發警員甲○○、丙○○（內政部警政署國道公路警察局第
    3警察隊泰安分隊隊員）到庭具結證稱：「舉發時間員警在
    后里地磅北向守望，丙○○、甲○○都站在后里北磅出口處
    旁，一般貨車在經過磅站時，會依照燈號的指示依序過磅，
    異議人駕駛貨櫃曳引車經過收費站後，直接駛往主幹線，沒
    有右靠地磅站入站過磅的意思，丙○○就攔停異議人，告訴
    異議人『貨櫃有載運貨物，應該要依規定過磅，逃避過磅，
    依規定要處罰』，異議人表示『有規定貨櫃車不用過磅』，
    員警表示『沒有這種事，一定要過磅』，而對異議人進行舉
    發。」等語（詳見本院94年5月9日訊問筆錄），且依卷附現
    場標誌設立之照片觀之，國道一號高速公路北向后里收費站
    前164公里850公尺處，豎立明顯告示牌載明「前2公里貨車
    過磅」，異議人載運進口貨櫃40呎1只，行經后里收費站北
    磅未依規定過磅之事實，亦為異議人所不否認，並有內政部
    警政署國道公路警察局公警局交字第Z00000000號舉發違反
    道路交通管理事件通知單、丙○○及甲○○94年4月21日之
    報告各1份在卷可稽。按交通警員製單舉發違反道路交通管
    理處罰條例所列之違規事實，本質上為行政處分，係公務員
    基於職務上權力，依法就特定之具體事件所為具有公法上效
    果之單方行政行為，基於公務員為公法上行為具有公信力之
    原則，該行政處分當可被推定為真正，其據以依法處分之事
    實認定亦為正確無誤，本此公信原則，乃立法者賦予行政機
    關製定違反道路交通事件統一裁罰標準及處理細則，使值勤
    警員得當機處分以維護交通秩序、安全之行政目的，反之，
    若謂公務員一切行政行為均需預留證據以證其實，則國家行
    政勢必窒礙難行，據此，刑事訴訟法就犯罪證據有關之規定
    中，與行政秩序罰之交通違規裁罰本旨不合之部分，自不在
    準用之列。本件現場舉發員警與異議人素昧平生，並無仇隙
    ，衡情當無設詞攀誣、濫予舉發之理，本件既無任何證據足
    證警員有捏造事實、違法取締之情事，則執勤警員本其維護
    交通秩序、安全職責所為之舉發，自應受到合法、正確之推
    定。
  3.綜上所述，受處分人所辯不足採信。從而，原處分機關援引
    首揭規定裁處罰鍰並無不當，本件異議為無理由，應予駁回
    。
五、據上論斷，應依道路交通案件處理辦法第19條，裁定如主文
    。
中　　華　　民　　國　　94　　年　　5　　月　　31　　日
                  交通法庭法  官    何怡穎
以上正本證明與原本無異。
對於本件裁定如有不服，應於收受送達後5 日內，向本院提出抗
告書狀，敘述抗告之理由，抗告於臺灣高等法院。
中　　華　　民　　國　　94　　年　　5　　月　　31　　日
                          書記官    李繼業
